臺灣士林地方法院刑事判決　　　　　　　96年度易字第1431號
公　訴　人　臺灣士林地方法院檢察署
被　　　告　乙○○
上列被告因業務侵占案件，經檢察官提起公訴（96年度偵緝字第
798 號），被告於本院訊問時就被訴事實為認罪之陳述，經合議
庭評議後，裁定由受命法官獨任進行簡式審判程序，並判決如下
：
    主  文
乙○○意圖為自己不法之所有，而侵占對於業務上所持之物，累
犯，處有期徒刑柒月，減為減為有期徒刑月又拾伍日，如易科
罰金，以銀元佰元即新臺幣玖佰元折算壹日。
    事  實
一、乙○○前於民國93年間，因連續竊盜案件，經臺灣高等法院
    花蓮分院以93年度上易字第60號判決有期徒刑1 年確定，於
    93年9 月24日入監執行，94年9 月9 日縮刑期滿，並於94年
    7 月26日假釋出監（構成累犯）。詎其猶不知悔改，自95年
    4 月初起，即任職於甲○○所經營址設臺北縣三重市○○街
    38巷1 弄16號5 樓中央搬家公司（未為公司營利事業登記）
    擔任搬家工人，負責從事搬運貨物及代收款項等業務，為從
    事業務之人，竟基於意圖為自己不法所有之犯意，於95年5
    6 日16時許，在臺北市○○區○○街4 號5 樓生元實業有限
    公司（下稱生元公司）內，利用代表中央搬家公司向客戶收
    取款項之機會，將其因業務而向生元公司收取之95年4 月份
    搬運款新臺幣（下同）41,600元，變易持有為所有，將所收
    得之上開款項侵占入己，供己花用，並逃逸無蹤。嗣因甲○
    ○發覺有異，報警處理，始悉上情。
二、案經甲○○訴由臺北市政府警察局大同分局報告臺灣士林地
    方法院檢察署檢察官偵查起訴。
    理  由
一、本件被告所犯非死刑、無期徒刑或最輕本刑有期徒刑3 年以
    上之罪，亦非高等法院管轄第一審案件，且於準備程式進行
    中，被告先就被訴事實為有罪之陳述，經告知被告簡式審判
    程式之旨，並聽取檢察官、被告之意見後，本院合議庭裁定
    由受命法官獨任進行簡式審判程式，是本件之證據調查，依
    刑事訴訟法第273 條之2 規定，不受同法第159 條第1 項、
    第161 條之2 、第161 條之3 、第163 條之1 及第164 條至
    第170 條規定之限制，合先敘明。
二、上揭犯罪事實，業據被告乙○○於偵訊及本院審理時均坦承
    不諱（見96年度偵緝字第798 號卷第26至第27頁、本院卷第
    24頁、第32至第33頁），核與告訴人甲○○於警詢、偵查之
    指述及證人黃耀興、廖若伶於偵訊之證述相符（見96年度偵
    字第1595號卷第8 至第9 頁、第30至第31頁、第38至第39頁
    ），並有中央搬家公司請款單、生元公司付款簽收簿、中央
    搬家公司職員公告等資料在卷可憑（見上開偵字卷第10至第
    11頁、本院卷第20頁），足認被告自白與事實相符，而可採
    信，是本件事證明確，被告業務侵占犯行堪以認定，應予依
    法論科。
三、被告行為後，刑法於94年2 月2 日修正公布，95年7 月1 日
    施行，而刑法施行法亦於95年6 月14日增訂第1 條之1 。修
    正後刑法第2 條第1 項規定：「行為後法律有變更者，適用
    行為時之法律。但行為後之法律有利於行為人者，適用最有
    利於行為人之法律。」，係規範行為後法律變更所生新舊法
    律比較適用之準據法，於新法施行後，應適用修正後刑法第
    2 條第1 項之規定，為「從舊從輕」之比較。且比較時應就
    罪刑有關之共犯、未遂犯、想像競合犯、牽連犯、連續犯、
    結合犯，以及累犯加重、自首減輕暨其他法定加減原因（如
    身分加減）與加減例等一切情形，綜其全部罪刑之結果而為
    比較，最高法院95年第8 次刑事庭會議決議參照。茲就比較
    情形敘述如下：
    (一)刑法第336 條第2 項設有罰金刑之規定，就刑法第33條第
      5 款有關罰金之最低數額部分，刑法分則編各罪所定罰金
      之貨幣單位原為銀元，修正前刑法第33條第5 款規定：「
      罰金：銀元1 元以上」，而銀元與新臺幣間之折算，依現
      行法規所定貨幣單位折算新臺幣條例規定，以銀元1元 折
      算新臺幣3 元，即罰金之最低數額為新臺幣3 元；修正後
      刑法第33條第5 款則規定：「罰金：新臺幣1,000 元以上
      ，以百元計算之」；經比較修正前、後之規定，刑法第33
      6 條第2 項因修正後刑法第33條第5 款所定罰金之最低數
      額，較之修正前提高，自以修正前刑法第33條第5 款規定
      有利於被告。
    (二)修正後刑法第47條第1 項規定「受徒刑之執行完畢，或一
      部之執行而赦免後，5 年以內故意再犯有期徒刑以上之罪
      者，為累犯，加重本刑至2 分之1 」，與修正前刑法第47
      條規定「受有期徒刑之執行完畢，或受無期徒刑或有期徒
      刑一部之執行而赦免後，5 年以內再犯有期徒刑以上之罪
      者，為累犯，加重本刑至2 分之1 」不同，而被告係故意
      再犯本案之罪，是依修正前、後之刑法第47條規定，均成
      立累犯，自無需適用刑法第2 條第1 項之規定比較新舊法
      ，而應逕予適用修正後刑法第47條第1 項之規定，論以累
      犯，並加重其刑，最高法院95年第21次刑事庭會議決議意
      旨參照。
四、核被告乙○○所為，係犯刑法第336 條第2 項業務侵占罪。
    又被告有如犯罪事實欄所載前科及刑之執行情形，有臺灣高
    等法院被告前案紀錄表1 份在卷可稽（見本院卷第4 至6 頁
    ），其於徒刑執行完畢後5 年內，故意再犯有期徒刑以上之
    罪，構成累犯，應依修正後刑法第47條第1 項規定，加重其
    刑。爰審酌被告素行非佳，因缺錢花用，竟利用職務上向客
    戶收取搬運款之機會，侵占收取之款項，加以花用殆盡，並
    破壞僱傭間之基礎信任關係、所得之不法利益非鉅、生活狀
    況、智識程度，及事後坦承犯行，並已全數清償侵占之款項
    ，且與告訴人達成和解，賠償告訴人信譽損失，此有還款協
    議書、和解書在卷可參（見本院卷第28頁樣37頁），顯見被
    告已知悔改等一切情狀，量處如主文所示之刑，以示懲儆。
    因被告犯罪時間均在96年4 月24日以前，亦無其他不合中華
    民國96年罪犯減刑所定不得減刑之情形，爰依中華民國96年
    罪犯減刑條例第2 條第1 項第3 款、第7 條規定，減其宣告
    刑2 分之1 ，即減為有期徒刑3 月又15日，並依據中華民國
    96 年 罪犯減刑條例第9 條之規定諭知易科罰金之折算標準
    。而有關易科罰金之折算標準，修正前刑法第41條第1 項前
    段規定「犯最重本刑為5 年以下有期徒刑以下之刑之罪，而
    受6個 月以下有期徒刑或拘役之宣告，因身體、教育、職業
    、家庭之關係或其他正當事由，執行顯有困難者，得以1 元
    以上3 元以下折算1 日，易科罰金」，又被告行為時之易科
    罰金折算標準，修正前罰金罰鍰提高標準條例第2 條（現已
    刪除）規定，就其原定數額提高為100 倍折算1 日，則本件
    被告行為時之易科罰金折算標準，最高以銀元300 元折算1
    日，經折算為新臺幣幣值後，為以新臺幣900 元折算為1 日
    。而修正後刑法第41條第1 項前段規定「犯最重本刑為5 年
    以下有期徒刑以下之刑之罪，而受6 個月以下有期徒刑或拘
    役之宣告者，得以新臺幣1,000 元、2,000 元或3,000 元折
    算1日 ，易科罰金」，比較修正前後之易科罰金折算標準，
    以修正前之規定較有利於被告，本院爰依修正前刑法第41條
    第1項 前段之規定，諭知減刑後易科罰金之折算標準。
據上論斷，應依刑事訴訟法第273 條之1 第1 項、第299 條第1
項前段，刑法第2 條第1 項前段、第336 條第2 項、第47條第1
項、修正前刑法第41條第1 項前段，刑法施行法第1 條之1 ，修
正前罰金罰鍰提高標準條例第2 條，現行法規所定貨幣單位折算
新台幣條例第2 條，中華民國96年罪犯減刑條例第2 條第1 項第
3 款、第7 條、第9 條，判決如主文。
本案經檢察官吳維雅到庭執行職務。
中　　華　　民　　國　　96　　年　　12　　月　　18　　日
                  刑事第四庭法  官  高雅敏
以上正本證明與原本無異。
如不服本判決，應於判決送達後10日內，向本院提出上訴狀。
                            書記官  田瑾俐
中　　華　　民　　國　　96　　年　　12　　月　　18　　日
附錄本案論罪科刑法條全文：
刑法第336 條第2 項
對於業務上所持有之物，犯前條第1 項之罪
者，處6 月以上5 年以下有期徒刑，得併科3 千元以下罰金。
